臺灣士林地方法院刑事判決　　　　　　　　　　　　　九十一年度訴字第三四五號
　　公　訴　人　臺灣士林地方法院檢察署檢察官
　　被　　　告　甲○○
　　選任辯護人　陳明暉律師
　　　　　　　　郭令立律師
右列被告因偽造文書等案件，經檢察官提起公訴（九十一年度偵緝字第二九號），本
院判決如左：
    主  文
甲○○行使變造公文書，足以生損害於公眾及他人，處有期徒刑壹年貳月，緩刑肆年
。
    事  實
一、甲○○係馬來西亞人，於民國八十一年間受僱於乙○○負責之「模林企業有限公
    司」（以下簡稱：模林公司）位於台北縣汐止市○○街一百八十三巷十一號及十
    三號之工廠，擔任廠長之職務，因其在外負債累累，急需用錢，為取得款項，竟
    於八十一年九月初某日，在其服務之工廠內，將乙○○傳真予其保管，用於辦理
    工廠申請登記及銀行押匯用之台北市中山地政事務所掣給坐落於台北市○○區○
    ○段八小段二號之四之土地所有權狀之傳真稿加以影印，再基於行使變造公文書
    之犯意，旋即於其服務之工廠二樓之宿舍內，將該影印之所有權狀影本上之所有
    權人、住所及坐落地號欄位，以立可白修正液塗抹，再分別於前開欄位內填上「
    劉雪昭」、「台北、汐止、北峰、汐萬、70」及「汐止、北港、烘內」等字樣，
    變造為其妻劉昭雪（另為不起訴處分）名義之所有權狀之公文書，復加以影印後
    ，再基於不法所有詐欺之概括犯意，持前開變造後之所有權狀影本傳真予廖大瑋
    ，向廖大瑋佯稱其妻劉昭雪擁有前開不動產，且其於馬來西亞另有資產，使廖大
    瑋誤信其係有資力之人，連續自八十一年九月四日起，陸續匯款或交付現金予甲
    ○○共計新台幣（下同）二百三十二萬八千元，足以生損害於地政機關掣發土地
    所有權狀之信用性及乙○○、劉昭雪、廖大瑋等人。
二、案經告訴人廖大瑋訴由台灣台北地方法院檢察署呈請台灣高等法院檢察署令轉台
    灣士林地方法院檢察署檢察官偵查起訴。
    理  由
一、訊據被告甲○○固坦承有以行使變造公文書之方式向告訴人廖大瑋借款之事不諱
    ，惟否認有借得二百三十二萬八千元之多，辯稱僅借得七、八十萬元，又其事後
    所簽立之借款二百三十二萬八千元之借據是廖大瑋逼迫他所書立，另其並無佯稱
    在馬來西亞另有資產云云。惟查，被告如何於前揭時地以行使變造公文書及佯稱
    在馬來西亞有資產之方式向告訴人詐得二百三十二萬八千元之事實，迭據廖大瑋
    於偵查中指訴甚詳，核與證人乙○○證述情節相符，並有被告親筆書立之借據、
    變造之土地所有權狀影本各一紙、本票四紙及匯款證明七紙在卷可稽，雖被告辯
    稱該借據係被逼迫所寫云云，惟無法舉證證明之，且合計告訴人匯予被告之前開
    七紙匯款證明之總額即已達一百二十八萬三千元，是被告所辯僅借得七、八十萬
    元云云，自不可採。再言，告訴人自稱其於八十一年九月十八日即已知被告係以
    行使變造公文書之方式向伊詐取金錢，若非被告向其擔保於馬來西亞另有資產，
    何以告訴人仍於該日後又陸續借予被告達八十三萬五千元，顯見被告所辯並無佯
    稱馬來西亞另有資產云云，亦不足取，事證明確，應依法論科。
二、按影本與原本可有相同之效果，如將原本予以影印後，將影本之部分內容竄改，
    重加影印，其與無制作權人將其原本竄改，作另一表示其意思者無異，應成立變
    造文書罪（最高法院七十三年度台上字第三八八五號判例亦同此意旨）。被告為
    模林公司汐止廠之廠長，其將乙○○傳真予其辦理工廠申請登記及銀行押匯業務
    用之土地所有權狀傳真稿予以影印變造，再重新影印後傳真予告訴人，用於取信
    告訴人，詐得前開款項，核其所為係犯刑法第二百十六條、第二百十一條之行使
    變造公文書罪及同法第三百三十九條第一項詐欺取財罪。被告變造公文書後，復
    持以行使，其變造之低度行為應為行使之高度行為吸收，不另論罪。被告先後多
    次詐欺犯行，時間緊接，所犯構成要件相同之罪，顯係基於概括犯意而為，應依
    連續犯規定論以一罪，並加重其刑。再被告所犯行使變造公文書及詐欺取財二罪
    間，有方法結果之牽連關係，應依牽連犯之規定，從一重依行使變造公文書罪處
    斷。爰審酌被告因負債甚多，走投無路，一時失慮，致罹刑典，及其犯罪之目的
    、手段、品行、智識程度、與其詐得款項甚多，及此次為初犯，有意與告訴人和
    解，惟告訴人於本院審理時始終未出面，被告尚非無心解決債務，犯罪後態度尚
    稱良好等一切情狀，量處如主文所示之刑。再被告前未曾受有期徒刑以上刑之宣
    告，有前案紀錄表一紙在卷可憑，此次因一時失慮，偶罹刑典，事後已坦承犯行
    ，深具悔意，經此刑之宣告後，應知警惕而無再犯之虞，本院因認暫不執行其刑
    為當，予以宣告緩刑四年，用啟自新。
三、公訴意旨另以：甲○○因負債累累，急需用錢，為取得款項，竟意圖為自己不法
    之所有，於八十一年九月初某日，在其服務之工廠內，將乙○○傳真予其保管，
    用於辦理工廠申請登記及銀行押匯用之台北市中山地政事務所掣給坐落於台北市
    中山區○○段○○段二號之四之土地所有權狀之傳真稿加以影印，再以前開方法
    予以變造並影印後傳真予廖大瑋，而將原影印之土地所有權狀影本予以丟棄，因
    認被告使用並處分乙○○土地所有權狀影本之行為，係變更持有為所有意思，構
    成刑法第三百三十五條第一項之侵占罪（原起訴法條認被告上開所為係犯同法第
    三百二十條第一項之竊盜罪，惟經檢察官於論告時變更起訴法條，附此敘明）等
    語。惟按三親等內姻親犯竊盜罪或侵占罪者，依刑法第三百二十四條第二項及第
    三百三十八條準用第三百二十四條第二項之規定，須告訴乃論。然查，本件被告
    甲○○係乙○○妻子之親外甥，已據乙○○於本院審理時證述明確，則被告係乙
    ○○之三親等之姻親，揆諸上開說明，被告無論係犯刑法第三百二十條第一項之
    竊盜罪或同法第三百三十五條第一項之侵占罪均須告訴乃論。惟本件係因被害人
    廖大瑋之告訴而起訴，並未經乙○○合法告訴，本院自不得就此部分予以審究，
    惟公訴人認為此部分之犯行與前揭論罪科部分有方法結果裁判上一罪之牽連關係
    ，爰不另為不受理之諭知，併此說明。
據上論斷，應依刑事訴訟法第二百九十九條第一項前段、刑法第二百十六條、二百十
一條、第三百三十九條第一項、第五十五條、第七十四條第一款、罰金罰鍰提高標準
條例第一條前段判決如主文。
本案經檢察官劉異海到庭執行職務
中　　　華　　　民　　　國　　九十一　　年　　十一　　月　　十三　　日
                                      臺灣士林地方法院刑事第四庭
                                          法　官
右正本證明與原本無異。
如不服本判決，應於判決送達後十日內，向本院提出上訴狀。
                                          書記官
中　　　華　　　民　　　國　　九十一　　年　　 十一 　　月　　 十三 　　日
附錄法條
刑法第二百十六條
行使第二百十條至第二百十五條之文書者，依偽造、變造文書或登載不實事項或使登
載不實事項之規定處斷。
刑法第二百十一條
偽造、變造公文書，足以生損害於公眾或他人者，處一年以上七年以下有期徒刑。
刑法第三百三十九條第一項
意圖為自己或第三人不法之所有，以詐術使人將本人或第三人之物交付者，處五年以
下有期徒刑、拘役或科或併科一千元以下罰金。
